臺灣新竹地方法院民事小額判決
111年度竹北小字第176號
原      告  第一產物保險股份有限公司

法定代理人  李正漢  
訴訟代理人  徐郁傑  
            簡權益  
被      告  呂鍵億  

上列當事人間請求損害賠償事件，本院於民國111年4月25日辯論
終結，判決如下：
    主  文
一、被告應給付原告新臺幣壹萬玖仟叁佰陸拾壹元，及自民國11
    1年3月22日起至清償日止，按年息百分之5計算之利息。
二、原告其餘之訴駁回。
三、訴訟費用新臺幣壹仟元由被告負擔。
四、本判決得假執行。
    事實及理由
壹、程序方面
　　被告經合法通知，未於言詞辯論期日到場，核無民事訴訟法
    第386條各款所列情形，爰依原告之聲請，由其一造辯論而
    為判決。
貳、實體方面
一、原告主張：
　　被告於民國109年11月6日上午8時許，駕駛車牌號碼000-000
    號車輛，在新竹縣○○鎮○○里0鄰00號前處，與原告所承保由
    訴外人即被保險人何佳慧所有，訴外人鍾致銘所駕駛之車牌
    號碼000-0000號自小客貨車（下稱：系爭車輛）發生碰撞，
    案經新竹縣政府警察局新埔分局褒忠派出所處理在案。被告
    因駕駛不慎，致系爭車輛受損，應負肇事責任。而有關系爭
    車輛之損害，經何佳慧報請原告處理，查系爭車輛所受損害
    之修復明細為：鈑金拆裝新臺幣（下同）3,678元、塗裝17,
    643元、材料9,126元，合計金額30,447元，已由原告依保險
    契約修復返還並依保險法第53條規定取得代位求償權，爰依
    侵權行為及保險代位之法律關係提起本件訴訟，並聲明：被
    告應給付原告30,447元，及自起訴狀繕本送達翌日起至清償
    日止，按年息百分之5計算之利息。
二、被告經合法通知，未於言詞辯論期日到場，亦未提出書狀作
    任何聲明或陳述。
三、本院之判斷：
(一)原告主張之前揭事實，業據其提出原告公司汽車保險理賠資
    料、新竹縣政府警察局新埔分局道路交通事故當事人登記聯
    單、估價單、系爭車輛受損照片、統一發票、行車執照等件
    影本為證（見本院卷第11至31頁），並經本院依職權向新竹
    縣政府警察局新埔分局調取本件交通事故相關資料，經該隊
    以111年3月10日竹縣埔警交字第1113500062號函檢附新竹縣
    政府警察局新埔分局道路交通事故現場圖、A3類道路交通事
    故調查紀錄表、刑法第185條之3案件測試觀察紀錄表、新竹
    縣政府警察局新埔分局道路交通事故當事人登記聯單、駕駛
    人酒精濃度測試結果、新竹縣政府警察局舉發違反道路交通
    管理事件通知單、道路交通事故照片黏貼紀錄表附卷可稽（
    見本院卷第47至83頁）。而被告經合法通知，迄未到庭陳述
    ，亦未提出書狀作何有利於己之聲明或陳述，以供本院審酌
    ，則本院依調查證據之結果及斟酌全辯論意旨，自堪認原告
    前開主張為真實。
(二)按車輛行駛至無號誌之交岔路口，其行進、轉彎之支線道車
    應暫停讓幹道車先行，道路交通安全規則第102條第1項第2
    款前段定有明文。經查，被告於事故發生當時，騎乘311-LR
    S號普通重型機車行駛於箭竹窩竹15線0公里處往新埔方向之
    支線道欲左轉進入幹線道即北平路，未禮讓適時直行於北平
    路之系爭車輛先行，致兩車於無號誌之交岔路口發生碰撞等
    情，有道路交通事故現場圖、新竹縣政府警察局舉發違反交
    通管理事件通知單、道路交通事故現場照片在卷可查（見本
    院卷第49頁、第67頁、第69頁），核與訴外人即原告所承保
    之系爭車輛駕駛人鍾致銘及被告於警詢時之陳述相符，亦有
    A3類道路交通事故調查紀錄表在卷可稽（見本院卷第51頁至
    第57頁）。而事故發生時為上午8時30分許，當日天候晴，
    日間自然光線充足且視線無障礙物影響，有上開A3類道路交
    通事故調查紀錄表及現場照片附卷可佐，足見被告當時於客
    觀上並無不能注意之情事，竟疏未注意至此，未讓系爭車輛
    先行即貿然左轉前行，而與系爭車輛發生碰撞，致系爭車輛
    受損，被告就此事故之發生自有過失，且其過失行為與系爭
    車輛之損害結果間具有相當因果關係，是被告就本件事故應
    負過失侵權行為責任，洵堪認定。
(三)次按汽車行駛時，駕駛人應注意車前狀況，並隨時採取必要
    之安全措施，道路交通安全規則第94條第3項亦有明文。經
    查，發生本件事故之交岔路口裝設有反照鏡，由新埔往湖口
    方向行駛於北平路行經該交岔路口時，可由道路左側之反照
    鏡注意右側支道是否有來車，此觀本件事故現場照片自明（
    見本院卷第69頁、第71頁）。訴外人即原告所承保之系爭車
    輛駕駛人鍾致銘當日駕駛系爭車輛由新埔往湖口方向直行於
    北平路時，應可透過道路左側之反射鏡注意車前狀況，包含
    於行經該交岔路口時右側支道是否有來車，而隨時採取必要
    之安全措施如減速行駛等，且參諸本件事故發生時之天候、
    路況及視線均正常，已如前述，是其亦應無不能注意之情事
    ，惟竟疏未注意至此，致與被告騎乘之機車相撞，是駕駛人
    鍾致銘就系爭車輛之受損，亦應有相當之過失存在。本院審
    酌上開肇事情節，依肇事雙方原因力之強弱與過失之輕重，
    認原告所承保系爭車輛之駕駛人鍾致銘與被告分別應負擔30
    %、70%之過失責任。　　
(四)次按被保險人因保險人應負保險責任之損失發生，而對於第
    三人有損失賠償請求權者，保險人得於給付賠償金額後，代
    位行使被保險人對於第三人之請求權，保險法第53條第1項
    亦有規定。查本件車禍之發生確係被告之過失行為所致，已
    如前述，則被保險人就系爭車輛因本件被告肇事所生之損害
    ，本得基於侵權行為法律關係向被告請求賠償，原告既依保
    險契約理賠，則原告主張保險代位之法律關係求償，自屬有
    據。
(五)復按因故意或過失，不法侵害他人之權利者，負損害賠償責
    任；汽車、機車或其他非依軌道行駛之動力車輛，在使用中
    加損害於他人者，駕駛人應賠償因此所生之損害；不法毀損
    他人之物者，被害人得請求賠償其物因毀損所減少之價值，
    民法第184條第1項前段、第191條之2本文、第196條分別定
    有明文。又按物被毀損時，被害人除得依民法第196條之規
    定請求賠償外，並不排除民法第213條至第215條之適用，而
    依民法第196條請求賠償物被毀損所減少之價額，得以修復
    費用為估定之標準，但以必要者為限（例如：修理材料以新
    品換舊品，應予折舊），最高法院73年度台上字第1574號裁
    判意旨、最高法院77年度第9次民事庭會議決議參照。查本
    件被告因前開過失肇事，致原告所承保之系爭車輛受有損害
    等情，已如前述，則被告自應就系爭車輛之損害負損害賠償
    責任。而系爭車輛因本件事故受損，支付修理費用合計30,4
    47元（支出細項：鈑金拆裝3,678元、塗裝17,643元、材料9
    ,126元），業據原告提出估價單及統一發票在卷可佐（見本
    院卷第13頁、第19頁至第21頁），經核該估價單所列各修復
    項目與系爭車輛受損之情形相符，堪認確係屬修復系爭車輛
    所必要。惟因系爭車輛係於108年1月8日領牌使用，業據原
    告提出行車執照影本在卷為憑（見本院卷第17頁），依營利
    事業所得稅結算申報查核準則第95條第6款規定「固定資產
    提列折舊採用平均法、定率遞減法或年數合計法者，以一年
    為計算單位；其使用期間未滿一年者，按實際使用之月數相
    當於全年之比例計算之；不滿一月者，以月計」，則至本件
    道路交通事故發生時間即109年11月6日時，系爭車輛已使用
    1年10個月，依前揭說明，其以新品取代舊品間之差價應予
    折舊扣除。本院參酌行政院台(86)財字第52053號公布之固
    定資產耐用年數表及固定資產折舊率表之規定，自用小客車
    耐用年數為5年，採平均法計算每年折舊5分之1，則系爭車
    輛修復之材料費用為9,126元，折舊後金額應為6,337元【計
    算方式：1.殘價=取得成本÷(耐用年數+1)即9,126÷(5+1)=1,
    521；2.折舊額=(取得成本-殘價)×1/(耐用年數)×(使用年數
    )即(9,126-1,521) ×1/5×(1+10/12)≒2,789(小數點以下四捨
    五入)；3.扣除折舊後價值=(新品取得成本-折舊額)即9,126
    -2,789=6,337】；至鈑金拆裝及塗裝則無折舊之問題。準此
    ，本件系爭車輛之所有人何佳慧本得請求被告賠償其所受損
    害之金額即系爭車輛之必要修復費用合計27,658元(計算式
    ：3,678＋17,643＋6,337＝27,658)，洵堪認定。
(六)再按損害之發生或擴大，被害人與有過失者，法院得減輕賠
    償金額，或免除之，民法第217條第1項定有明文；此項基於
    過失相抵之責任減輕或免除，非僅視為抗辯之一種，亦可使
    請求權全部或一部為之消滅，法院對於賠償金額減至何程度
    ，抑為完全免除，雖有裁量之自由，但應斟酌雙方原因力之
    強弱與過失之輕重以定之，此有最高法院96年台上字第2902
    號判決要旨可供參照。查本件車禍肇事因素，本院認原告所
    承保系爭車輛之駕駛人鍾致銘應負擔30%之過失責任，已如
    前述，是依其與被告同有過失之情形及過失比例，減輕被告
    賠償額30%，則被告應負之賠償金額為19,361元（計算式：2
    7,658×70%≒19,361，小數點以下四捨五入）。依前揭說明，
    原告所得代位被保險人向被告請求之損害額，亦應以19,361
    元為限。
四、綜上所述，原告依侵權行為損害賠償及保險代位之法律關係
    ，請求被告給付19,361元，及自起訴狀繕本送達之翌日即11
    1年3月22日起至清償日止，按年息百分之5計算之利息，為
    有理由，應予准許；逾此部分之請求，即屬無據，應予駁回
    。
五、本件係小額訴訟事件為被告部分敗訴之判決，爰依法就被告
    敗訴部分依職權宣告假執行，並確定訴訟費用額如主文第三
    項所示。
六、據上論結，本件原告之訴為一部有理由，一部無理由，依民
    事訴訟法第436條之23、第436條第2項、第385條第1項前段
    、第79條、第78條、第436條之19第1項、第436條之20，判
    決如主文。
中　　華　　民　　國　　111 　年　　4 　　月　　29　　日
                  竹北簡易庭法　　　官　王佳惠
以上正本係照原本作成。
如對本判決上訴，非以其違背法令為理由不得為之，且須於判決
送達後20日內以上訴狀記載上訴理由向本院提出上訴狀。如委任
律師提起上訴者，應一併繳納上訴審裁判費。
中　　華　　民　　國　　111 　年　　4 　　月　　29　　日
                            書  記  官　黃伊婕